【裁判字號】    90,重訴,119
【裁判日期】    900525
【裁判案由】    給付借款
【裁判全文】
臺灣臺南地方法院民事判決  九十年度重訴字第一一九號
    原      告  合作金庫銀行股份有限公司
    法定代理人  乙○○
    訴訟代理人  甲○○
    被      告  丙○○
                戊○○
                丁○○
右當事人間請求給付借款事件，本院判決如左：
    主    文
被告應連帶給付原告新台幣壹仟肆佰伍拾萬元，及如附表各筆金額所示之利息及違約
金。
訴訟費用由被告連帶負擔。
本判決於原告以新台幣肆佰捌拾參萬參仟元或同額之中央政府重大交通建設公債八十
四年度甲類第三期債票供擔保後，得假執行。但被告丙○○如於假執行程序實施前，
以新台幣壹仟肆佰伍拾萬元為原告預供擔保，得免假執行。
    事    實
甲、原告方面：
  一、聲明：請求判決如主文所示。
  二、陳述：被告戊○○於民國八十八年十月六日邀同被告丙○○、丁○○為連帶保
      證人向原告借得如附表所示之款項，其約定之清償條件、利息、違約金等計算
      方式則詳如附表所示，詎被告戊○○並未按約定之清償方式為給付，依約均已
      喪失期限利益，全部視為到期應立即清償，經核算結果，尚有如附表所示之本
      金及利息並違約金未為清償，屢向被告催討，均無結果，爰本於消費借貸及連
      帶保証之法律關係，提起本訴。
  三、證據：提出本票一紙、借據一份、連帶保證書一份、授信約定書三份、放款支
      出傳票二紙、放款資料查詢單二份、放款利率表二份及被告戶籍謄本三份為証
      。
乙、被告方面：
壹、被告戊○○及被告丁○○部分：
    均未於言詞辯論期日到場，亦未提出書狀作何聲明或陳述。
貳、被告丙○○部分：
    未於言詞辯論期日到場，惟據其提出之書狀聲明陳述略以：
  一、聲明：原告之訴駁回，如受不利判決，願供擔保請准宣告免假執行。
  二、陳述：伊對原告主張伊有擔任借款人戊○○之連帶保證人向原告借款之事實不
      爭執，惟被告戊○○向原告借款時，曾提供多項財產設定抵押權予原告，原告
      不先向戊○○求償，卻假扣押查封伊之存款，使伊信用遭受嚴重之損害，原告
      之請求實無理由。
    理    由
一、被告均未於言詞辯論期日到場，核無民事訴訟法第三百八十六條各款所列之情形
    ，爰依原告之聲請，由其一造辯論而為判決。
二、原告主張被告戊○○邀同被告丁○○、丙○○為連帶保證人，於民國八十八年十
    月六日，向原告借得如附表所示之款項，其約定之清償條件則詳如附表所示，詎
    被告戊○○並未按約定之清償方式為給付，依約均已喪失期限利益，經核算結果
    ，尚有如附表所示之本金及利息並違約金未為清償之事實，業據其提出本票一紙
    、借據一紙、連帶保證書一份、授信約定書三份、放款支出傳票二紙、放款資料
    查詢單二份、放款利率表二份為証，被告戊○○、丁○○均未到場爭執，亦未提
    出任何書狀供本院審酌，而被告丙○○則具狀表示對上開事實，並不爭執，是本
    院依上開證據為審酌與原告所述相符，是原告上開主張可信為真實。被告丙○○
    雖以本件借款主債務人戊○○另有提供物保，原告應先向主債務人及物保求償等
    語，資為抗辯。惟按有抵押權之債權人，雖可就抵押物之賣得價金優先受償，然
    不能因其設有抵押權，即謂清償債務應以抵押物為限，又擔保物權之設定，係發
    生擔保債權之效力，故債權經設定擔保，債權人自可就該擔保物受償，或逕向債
    務人請求清償，債務人不得藉口有擔保物存在，拒絕債權人清償之請求，此分別
    有最高法院第十八年上字第一六二四號、十九年上字第三八０號判例可資參照，
    是債權人是否要先就抵押物求償係債權人之權利而非義務，是被告丙○○抗辯原
    告應先就抵押物求償，尚不足採。次按保證債務之所謂連帶，係指保證人與主債
    務人負同一債務，對於債權人各負全部給付之責任而言，此就民法第二百七十二
    條第一項規定連帶債務之文義參照觀之甚明。故連帶保證與普通保證不同，縱使
    無民法第七百四十六條所揭之情形，亦不得主張同法第七百四十五條關於檢索抗
    辯之權利，最高法院四十五年台上字第一四二六號著有判例可資參照。依該判例
    意旨，連帶保證人與連帶債務人在法律上所負之責任相同，除民法第七百四十二
    條所定主債人所有之抗辯事由得引之向債權人主張外，連帶保證人並無主張民法
    第七百四十五條所定「於債權人未就主債務人之財產強制執行而無效果前，對於
    債權人得拒絕清償」之權利。本件被告丙○○既自承係被告戊○○向原告借款之
    連帶保證人，亦難主張在對戊○○之財產執行無效果前拒絕清償，是被告丙○○
    抗辯原告應先向被告戊○○求償，亦無足採。
三、從而，原告本於消費借貸及連帶保證之法律關係，請求被告連帶給付本件未清償
    之借款一千四百五十萬元，及如附表所示之利息並違約金，即屬正當，應予准許
    。
四、原告及被告統聯公司均陳明願供擔保，請准宣告假執行或免為假執行，經核於法
    並無不合，爰分別酌定相當之擔保金額宣告之。
五、結論：本件原告之訴為有理由，依民事訴訟法第三百八十五條第一項前段、第八
    十五條第二項、第三百九十條第二項、第三百九十二條，判決如主文。
中      華      民      國    九十      年      五      月    二十五    日
                                臺灣臺南地方法院民事第二庭
~B法      官  童來好
右為正本係照原本作成
如對本判決上訴，須於判決送達後廿日內向本院提出上訴狀
中      華      民      國    九十      年      五      月    二十七    日
~B法院書記官  鄭佩玉
~F0
~T48
┌────────────────────────────────────────────────────┐
│附表：九十年度重訴字第一一九號                                                                          │
├─┬────────┬───────┬─────────┬───────────────────────┤
│編│借款期限及金額  │利息起算日及利│清  償  方  法    │違  約  金  計  算  方  式  及  起  算  日    │
│號│(尚未清償金額)  │率            │                  │                                              │
├─┼────────┼───────┼─────────┼───────────────────────┤
│１│八八年十月六日起│八十九年六月二│自八八年十月六日起│其逾期清償在六個月以內者，按上開利率百分之十，│
│  │至八十九年十月六│十一日起至清償│，按月以原告基本放│其逾期清償超過六個月者，按上開利率百分二十加付│
│  │日              │日止，按年息百│款利率加年息百分之│違約金。                                      │
│  │一百五十萬元    │分之十點三七五│二點七五計付利息，│本件自八十九年七月七日起算。                  │
│  │（一百五十萬元）│計算。        │如有一期未按期履行│（被告自八十八年十二月六日即未按期繳納開始逾  │
│  │                │              │，視為全部到期。  │期）                                          │
├─┼────────┼───────┼─────────┼───────────────────────┤
│２│八八年十月六日起│八十九年六月二│自八八年十月六日起│其逾期清償在六個月以內者，按上開利率百分之十，│
│  │至八十九年十月六│十一日起至清償│，按月以原告基本放│其逾期清償超過六個月者，按上開利率百分之二十計│
│  │日止            │日止，按年息百│款利率加年息百分之│算。                                          │
│  │一千三百萬元    │分之九點八七五│二點二五計付利息，│本件自八十九年七月七日起算。                  │
│  │（一千三百萬元）│計算。        │如有一期未按期履行│（被告自八十八年十二月六日起即未按期繳息開始逾│
│  │                │              │，視為全部到期。  │期）                                          │
├─┴────────┴───────┴─────────┴───────────────────────┤
│合計：新台幣一千四百五十萬元。（尚未清償金額）                                                          │
└────────────────────────────────────────────────────┘


司法院資訊處製作；財團法人民間司法改革基金會備份。
